【裁判字號】    95,台上,3650
【裁判日期】    950630
【裁判案由】    偽造有價證券
【裁判全文】
最高法院刑事判決            九十五年度台上字第三六五０號
    上  訴  人  甲○○
                        號5樓.
上列上訴人因偽造有價證券案件，不服台灣高等法院中華民國九
十二年十月三十日第二審判決（九十二年度上訴字第三五八九號
，起訴案號：台灣士林地方法院檢察署九十二年度偵字第五六三
七號），提起上訴，本院判決如下：
    主  文
上訴駁回。
    理  由
按刑事訴訟法第三百七十七條規定，上訴於第三審法院，非以判
決違背法令為理由，不得為之。是提起第三審上訴，應以原判決
違背法令為理由，係屬法定要件。且必須依據卷內資料為具體指
摘，並足據以辨認原判決已具備違背法令之形式，始屬相當。如
果上訴理由書狀並未依據卷內訴訟資料，具體指摘原判決不適用
何種法則或如何適用不當，或所指摘原判決違法情事，顯與法律
規定得為第三審上訴理由之違法情形，不相適合時，均應認其上
訴為違背法律上之程式，予以駁回。本件原判決撤銷第一審之科
刑判決，改判仍論上訴人甲○○以意圖供行使之用，而偽造有價
證券罪，判處有期徒刑年，並諭知票號ＦＣ三二四０六七號、
發票日民國八十九年五月十日、面額新台幣（下同）捌拾參萬玖
仟捌佰玖拾肆元、受款人晉頂興業股份有限公司（下稱晉頂興業
公司）之本票壹紙偽造「魏金池」署押（有價證券）部分沒收。
係依憑上訴人坦承：因其經營之伽衛有限公司（下稱伽衛公司，
登記負責人為上訴人之妻莫玉梅）向晉頂興業公司訂購連接器而
交付以伽衛公司為發票人之支票數紙，經晉頂興業公司於八十九
年五月四日提示均遭退票，與該公司負責人張仁賢協商後，同意
其另行簽發連同會款總計八十三萬九千八百九十四元之本票一紙
，換回伽衛公司之支票，伊遂於八十九年五月十日（即被退票之
第七日）上午先持由其與莫玉梅為共同發票人之ＦＣ三二四０六
七號本票至晉頂興業公司換回伽衛公司之支票，同日由其在ＦＣ
三二四０六七號本票上簽署其父魏金池之名，使魏金池成為共同
發票人，且事先魏金池不知此事等情不諱，並參酌證人即晉頂興
業公司會計張美雲於警詢、檢察官偵查、第一審審理時證稱：上
訴人以伽衛公司名義，向伊公司訂購連接器共價值八十三萬九千
八百九十四元，先係由上訴人與莫玉梅共同簽發面額八十三萬九
千八百九十四元之本票給伊公司，因上訴人稱其父魏金池可擔保
，將票拿回去給魏金池簽，嗣交回時，票面上已有魏金池之簽名
，伊曾問上訴人是否確為其父親簽名，上訴人肯定回答等語，暨
卷附ＦＣ三二四０六七號本票、晉頂興業公司之明細分類帳一紙
及八十九年一月份、三月份送貨單各九張、二月份送貨單十二張
、伽衛公司出具予晉頂興業公司之確認單十一張（均影本）等證
據資料，而為論斷，已詳敘其所憑之證據及認定之理由。而以上
訴人辯稱：伽衛公司原向晉頂興業公司訂購連接器貨款約二百多
萬元，因伊努力清償，僅餘五十多萬元之債務，伊要求晉頂興業
公司不要提示支票，然仍在八十九年五月四日將伊公司之支票提
示致遭退票，如不辦理支票註銷，則伽衛公司之資金將遭凍結，
伊只得於期限內想辦法取回上開支票，經雙方協商，對方始答應
由伊另行簽發連同會款總計八十三萬九千八百九十四元之本票，
換回前揭支票，伊乃於八十九年五月十日上午，持由伊及莫玉梅
為共同發票人之ＦＣ三二四０六七號本票換回伽衛公司之支票，
至當日下午，張美雲稱伊夫妻信用不佳，無法信任，乃要求在該
本票上須有魏金池之簽名，因時間急迫，伊只好先行代簽，使魏
金池成為共同發票人，但伊曾向張美雲表示須經魏金池認章始有
效力，因此伊認為尚未完成發票程序，並無供行使之用之意圖，
上開本票並非真正有效之有價證券，況晉頂興業公司曾表示不會
持以行使，嗣後竟持前揭無效之本票行使並追究民、刑事責任；
況該本票上未記載到期日，不致流通，亦非有價證券云云，為飾
卸之詞，不足採取，在理由內依憑卷證資料，詳加指駁。從形式
上觀察，原判決並無違法之情形存在。上訴意旨略稱：（一）伊
於八十九年五月十七日曾支付張仁賢貨款一千元、會錢一萬元、
同年五月三十一日、六月三十日、七月三十一日及八月三十一日
分別支付張仁賢會錢各五千元，八十九年九月十三日支付貨款二
萬元，前後已償還五萬一千元，晉頂興業公司負責人張仁賢所請
求之票款金額應為七十八萬八千八百九十四元，而非八十三萬九
千八百九十四元，且第一審法院民事庭亦認伊僅應賠償七十八萬
八千八百九十四元，另晉頂興業公司負責人張仁賢同意與伊和解
，於九十三年四月二十七日簽訂和解契約，並於九十三年五月十
八日在原審法院民事庭成立和解，當庭記載和解筆錄，由伊給付
晉頂興業公司七十八萬八千八百九十四元，伊先給付現金二十萬
元，其餘之五十八萬八千八百九十四元，則自九十三年六月起按
月於每月十六日清償一萬元，至清償完畢止，有和解筆錄一紙可
憑；顯然伊非未給付晉頂興業公司分文；原審雖已調查，惟內容
尚未明瞭，遽行判決，即屬違背法令。（二）伊身為伽衛公司實
際負責人，對公司負有成敗之責，故於公司面臨重大危機時，雖
伊所為之危機處理逾越法律規範，但內心並無惡意，雖因一時欠
慮，致罹刑典，但年已四十五歲，無任何前科，平日熱心鄉里，
只為養家糊口而已，且第一審判決酌減其刑，判處有期徒刑一年
六月，併宣告緩刑三年，伊並未上訴，顯示伊係一位守法之公民
，不可能再犯錯，原判決未充分靈活運用心證，遽認第一審判決
量刑及諭知緩刑不當而予撤銷，自有違誤等語。惟查：（一）量
刑輕重係屬事實審法院得依職權自由裁量之事項，茍已斟酌刑法
第五十七條各款所列情狀而未逾法定刑度，或濫用其權限，即不
得遽指摘為違法，以為第三審上訴之理由。原判決業已審酌上訴
人不惜使其父魏金池負債之犯罪動機、手段、目的、所生損害非
輕等刑法第五十七條各款所列情狀，量處有期徒刑三年，既未逾
越法定刑之範圍，又無濫用量刑權限之情形，自不得任意指摘，
資為適法之第三審上訴理由。（二）按刑法第五十九條之酌量減
輕其刑，必於犯罪之情狀，在客觀上足以引起一般同情，認為即
予宣告法定低度刑期，猶嫌過重者，始有其適用。依此規定，裁
判上之酌減，乃法院於職權範圍內得為酌定之事項，除其裁量權
之行使，明顯違反比例原則外，不得任意指為違法。原判決業已
明本件尚無情輕法重而顯可憫恕之情事，其未依刑法第五十九
條酌減上訴人之刑，乃其裁量職權之行使，既無濫用權限之情形
，尚難指為違法，上訴意旨任意指摘，亦非合法之第三審上訴理
由。（三）上訴人已否賠償被害人部分損害，僅屬量刑之參考；
況原判決已量處上訴人法定最低本刑之有期徒刑三年，是關於上
訴人是否自案發後迄至原審判決止，仍未賠償分文一節，原判決
理由之說明縱與事實稍有出入（依上訴意旨，其僅還款五萬一千
元；至於其與被害人成立和解之時間，則在原審九十二年十月三
十日宣示判決之後），惟對上訴人應負之刑責及於全案情節與判
決本旨顯無影響，依刑事訴訟法第三百八十條之規定，不得執以
指摘資為第三審上訴之合法理由。其餘上訴意旨，經核係置原判
決之明白論斷於不顧，猶執已為原審指駁之陳詞爭辯，並就屬於
事實審法院採證、認事之職權行使，專執己見，任意指摘，均未
依據卷內訴訟資料具體指明原判決如何違背法令，自難認已符合
首揭法定之第三審上訴要件。其上訴違背法律上之程式，應予駁
回。
據上論結，應依刑事訴訟法第三百九十五條前段，判決如主文。
中    華    民    國  九十五  年    六    月   三十   日
                      最高法院刑事第六庭
                          審判長法官  邵  燕  玲
                                法官  張  清  埤
                                法官  陳  世  雄
                                法官  陳  朱  貴
                                法官  蔡  彩  貞
      本件正本證明與原本無異
                                      書  記  官
中    華    民    國  九十五  年    七    月    四    日
                                                      J


司法院資訊處製作；財團法人民間司法改革基金會備份。
